【裁判字號】    98,台再,45
【裁判日期】    980827
【裁判案由】    損害賠償
【裁判全文】
最高法院民事判決                九十八年度台再字第四五號
再 審原 告  甲○○
            乙○○
共      同
訴訟代理人  蔡得謙律師
再 審被 告  台中商業銀行股份有限公司
法定代理人  丙○○
訴訟代理人  陳昭全律師
上列當事人間請求損害賠償事件，再審原告對於中華民國九十八
年五月七日本院判決（九十八年度台上字第七九四號），提起再
審之訴，本院判決如下：
    主  文
再審之訴駁回。
再審訴訟費用由再審原告負擔。
    理  由
本件再審原告對於本院九十八年度台上字第七九四號確定判決（
下稱原確定判決）以有民事訴訟法第四百九十六條第一項第一款
適用法規顯有錯誤之情形，提起再審之訴，係以：本件許誌原偽
造許昇原之印章，偽以甲○○名義向地政機關辦理不動產抵押權
設定登記，許誌原係無權代理人，甲○○為本人，依法承認許誌
原無權代理之法律行為，應由甲○○向再審被告為承認之意思表
示始是，甲○○並未對再審被告為承認之意思表示，再審原告自
不受無權代理法律行為之拘束。原確定判決消極不適用民法第一
百七十條第一項、第一百十六條之規定，適用法規顯有錯誤云云
，為其論據。
按民事訴訟法第四百九十六條第一項第一款所謂適用法規顯有錯
誤，係指確定判決所適用之法規，顯然不合於法律規定，或與司
法院現尚有效及大法官會議之解釋，或本院尚有效之判例顯然違
反，或消極的不適用法規，顯然影響判決者而言，不包括漏未斟
酌證據及認定事實錯誤或判決理由不備之情形在內。且第三審為
法律審，其所為判決以第二審判決所確定之事實為基礎，上開規
定所謂適用法規顯有錯誤，對第三審判決言，應依據第二審判決
所確定之事實而為之法律上判斷，有適用法規顯有錯誤之情形為
限。查本件前訴訟程序第二審判決以：許誌原盜刻印章、盜蓋印
章、偽簽姓名等個人犯罪行為雖已為刑事庭判處罪刑確定，究與
其執行（襄理）審核放款之職務無關，僅屬許誌原個人之犯罪行
為，即難令再審被告銀行就其受僱人許誌原所為上述個人之犯罪
行為負連帶責任。再審原告自不能依民法第一百八十八條及第二
百十三條規定，請求再審被告塗銷系爭附表（一）、（二）所示
不動產抵押權變更及設定登記。關於附表（二）所示不動產，係
再審原告甲○○於民國八十六年五月間贈與其子即再審原告乙○
○，於該不動產移轉契約書已載明：抵押權由受贈人（即乙○○
）承擔等字句，為兩造所不爭，參諸代書劉彩雲於刑事偽造私文
書等案件所證述，足見甲○○將附表（二）所示不動產贈與乙○
○時，已知悉系爭抵押權之設定，且於不動產贈與契約書中加註
抵押權由受贈人承擔字句，堪認甲○○、乙○○於訂立系爭不動
產贈與契約書時，均已同意附表（二）所示不動產抵押權設定，
即應繼續承受抵押契約之權利義務。且甲○○已非附表（二）所
示不動產所有人，是再審原告於本案訴訟中始主張不知悉、不同
意系爭不動產抵押權之設定，而本於所有人排除侵害請求權請求
塗銷，自屬無據，亦不能請求確認該抵押權所擔保之債權不存在
附表（二）所示不動產之系爭不動產抵押權。又再審被告因該抵
押權所擔保之債權屆期未清償，而聲請台灣台中地方法院以八十
六年度拍字第三○二二號裁定准許裁定拍賣抵押物，即無不合等
情，因而駁回再審原告之上訴及追加之訴，原確定判決亦據前開
理由維持前程序第二審所為再審原告敗訴之判決，本院核無適用
法規顯有錯誤之情事。末查，原確定判決既認定再審原告均已同
意繼續承受抵押契約之權利義務，自無民法第一百七十條第一項
、第一百十六條規定之適用，併予敘明。再審論旨，指摘原確定
判決適用法規顯有錯誤，求予廢棄，非有理由。
據上論結，本件再審之訴為無理由。依民事訴訟法第七十八條，
判決如主文。
中    華    民    國  九十八  年    八    月  二十七  日
                      最高法院民事第四庭
                          審判長法官  劉  延  村
                                法官  許  澍  林
                                法官  黃  秀  得
                                法官  許  正  順
                                法官  魏  大  喨
      本件正本證明與原本無異
                                      書  記  官
中    華    民    國  九十八  年    九    月    八    日
                                                      Ｅ


司法院資訊處製作；財團法人民間司法改革基金會備份。
